【裁判字號】    99,易,433
【裁判日期】    990630
【裁判案由】    詐欺
【裁判全文】
臺灣臺北地方法院刑事判決               99年度易字第433號
公   訴   人  臺灣臺北地方法院檢察署檢察官
被        告  乙○○
              甲○○
前列二人共同
選 任 辯護人  林殷世律師
上列被告因詐欺案件，經檢察官提起公訴（98年度調偵字第189
號），本院判決如下：
    主  文
本件管轄錯誤，移送於臺灣臺中地方法院。
    理  由
一、公訴意旨略以：被告乙○○、甲○○為父子關係，基於意圖
    為自己不法所有之犯意聯絡，於民國95年間某日，向告訴人
    即頂林企業有限公司（址設臺北市○○區○○路4段401號4
    樓，下稱告訴人公司）之代表人丙○○（以下逕稱其名）佯
    稱，渠等投資越南傢俱製造公司獲利，有大筆資金轉進臺灣
    ，希望能取得告訴人公司雲南白藥中部經銷權，且帶同丙○○參觀其預訂位於臺中市○○區○○路1136號之獨棟大樓，
    以取信於丙○○；嗣被告乙○○、甲○○於95年7月26日，
    在告訴人公司，向丙○○佯稱，因中部股東及業務代表急需
    45箱之雲南白藥田七花口服液（下稱雲南白藥）云云，丙○○不疑有他，陷於錯誤，如數交付共計新臺幣（下同）324
    萬元之45箱雲南白藥與被告乙○○、甲○○。被告乙○○、
    甲○○取得上開雲南白藥後，旋於翌（27）日將45箱雲南白
    藥攜至頂林公司雲林區經銷商即證人陳玟龍（以下逕稱其名
    ）處，欲將該45箱雲南白藥藥品折價押現200萬元，惟遭陳
    玟龍所拒。嗣陳玟龍將上情告知丙○○，丙○○要求被告乙○○、甲○○將雲南白藥返還，被告乙○○、甲○○即避不
    見面，拒絕返還，始悉受騙，因認被告乙○○、甲○○均涉
    犯刑法第28 條、第339條第1項之共同詐欺取財罪嫌。
二、按案件由犯罪地或被告之住所、居所或所在地之法院管轄，
    刑事訴訟法第5條第1項定有明文，而所謂犯罪地，參照刑法
    第4條之規定，解釋上自應包括行為地與結果地兩者（最高
    法院72年臺上字第5894號判例意旨可資參照），而觀之刑法
    第339條第1項詐欺取財罪之規定，所謂犯罪地，自包括行為
    人施用詐術行為之地（行為地）及被詐欺人交付財物與行為
    人之地（結果地）。又按無管轄權之案件，應諭知管轄錯誤
    之判決，並同時諭知移送於管轄法院；管轄錯誤之判決，得
    不經言詞辯論為之，刑事訴訟法第304條、第307條亦分別定
    有明文。
三、經查：
  (一)本案於99年2月9日起訴繫屬於本院時，被告乙○○之住、居
    所均在臺中市○○區○○路1136號（被告乙○○於95年11月
    30日遷入上址，迄於本院受理本案後之99年6月27日查詢時
    均未變更）；被告甲○○之住所係在臺中縣潭子鄉○○路○
    段17之7號4樓之6（被告甲○○於98年8月25日遷入上址，迄
    於本院受理本案後之99年6月27日查詢時均未變更）；居所
    係在臺中市○○區○○路1136號；且被告乙○○、甲○○於
    本案繫屬於本院時，均無在監在押紀錄等情，有本院收文戳
    章、法務部戶役政連結作業系統個人基本資料表2張、臺灣
    高等法院被告前案紀錄表、臺灣高等法院在監在押全國紀錄
    表各2份在卷可稽，復經被告乙○○、甲○○於本院99年3月
    19日準備程序中供述無訛，是本案繫屬於本院時，被告乙○○、甲○○之住所地、居所地，及所在地均非在本院轄區。
  (二)依起訴書所載，因被告2人否認犯罪，公訴意旨乃依丙○○
    於警詢時所指述：被告2人係於95年7月26日一起至告訴人公
    司，佯稱因中部股東及業務代表急需45箱之雲南白藥，急需
    訂貨云云，致告訴人公司陷於錯誤，因而在上址公司內交付
    45箱雲南白藥與被告2人收受等情，因而以犯罪地即貨物交
    貨地係在臺北市○○區○○路4段401號4樓為由，向本院提
    起公訴。惟，被告甲○○於警詢時、偵查中及本院準備程序
    時始終均供稱：伊並無在告訴人公司內向丙○○稱伊家在越
    南投資家俱工廠獲利，有大筆資金轉進臺灣，希望取得告訴
    人公司雲南白藥之中部經銷權；亦未於95年7月26日至告訴
    人公司取得本案45箱之雲南白藥，上開雲南白藥係由告訴人
    公司請貨運公司直接送至伊父親乙○○當時位於臺中縣太平
    市○○○街20巷2號之居所等語（見他字卷第11頁、第38頁、
    本院卷第37頁）；被告乙○○於本院準備程序中則供稱：伊
    並無於95年間在告訴人公司內向丙○○稱伊在越南投資家俱
    工廠獲利，有大筆資金轉進臺灣，希望取得告訴人公司雲南
    白藥之中部經銷權；亦未於95年7月26日至告訴人公司取得
    本案45箱之雲南白藥，上開雲南白藥係由告訴人公司請貨運
    公司直接送至伊當時位於臺中縣太平市○○○街20巷2號之居
    所，伊當日都在該處並於該處取得本案之45箱雲南白藥等語
    甚詳（見本院卷第36頁、第37頁），核與丙○○於本院準備
    程序中指述：被告乙○○係於95年間打電話向伊表示伊在越
    南有一家很大的家俱廠，希望能經銷告訴人公司之雲南白藥
    ；又被告乙○○亦係在95年7月間打電話向伊表示因中部股
    東及業務代表急需50箱之雲南白藥，請告訴人公司立即出貨
    ，故伊才請貨運公司寄送45箱雲南白藥至臺中等語大致相符
    （見本院卷第39頁正反面），又觀之丙○○於偵查中提出之
    頂林企業有限公司送貨單所示，本案45箱雲南白藥係於95年
    7月26日由告訴人公司派遣貨運人員送至臺中縣太平市○○○
    街20巷2號，並由被告甲○○於當日簽收等情明確，此有送
    貨單1紙存卷足憑（見他字卷第3頁），足認被告2人被訴實
    施本案詐術之地點均非在本院轄區之告訴人公司內，且被告
    2 人被訴本案詐欺取財罪之結果地，即告訴人公司遭被告乙○○、甲○○施以詐術而交貨之地點，係在臺中縣太平市○○○街20巷2號，從而，本案被告2人被訴上開犯罪之行為地
    及結果地均非位於本院轄區。
四、綜上所述，本案被告乙○○、甲○○之住所地、居所地、所
    在地、犯罪行為地及結果地，顯均非在本院管轄之範圍內，
    另遍觀全卷，亦查無任何本院取得管轄權之情形存在，本院
    自無管轄權，揆諸前揭說明，公訴人向本院提起公訴，與法
    未合，爰不經言詞辯論，逕為諭知管轄錯誤之判決，並依法
    移送於有管轄權之臺灣臺中地方法院。
據上論斷，應依刑事訴訟法第304條、第307條，判決如主文。
中    華    民    國    99    年    6    月    30    日
                  刑事第十庭   審判長法  官  蔡坤湖
                                     法  官  姚念慈
                                     法  官  謝昀璉
上正本證明與原本無異。
如不服本判決應於收受送達後10日內向本院提出上訴書狀，並應
敘述具體理由；其未敘述上訴理由者，應於上訴期間屆滿後20日
內向本院補提理由書（均須按他造當事人之人數附繕本）「切勿
逕送上級法院」。告訴人或被害人如對於本判決不服者，應具備
理由請求檢察官上訴，其上訴期間之計算係以檢察官收受判決正
本之日期為準。
                                     書記官  陳宏璋
中    華    民    國    99    年    6    月    30    日

司法院資訊處製作；財團法人民間司法改革基金會備份。
